# 划转股权

提问人：jangyanbo 时间：2014-12-09 21:27:50
陈老师好： 某国资委持有b企业的股权 1000 万元的股权，100%控股，b企业持有c企业 2000 万的股权，100%控股。 2014 年度国资委下发文件把 b企业持有的c公司的股权划转至国资委直接持有。我的问题是这样的经济行为从经济实质上讲类似于b企业把对c公司的股权分配给国资委了，b企业应在单体报表上借;资本公积 2000 万元，贷：长期股权投资，我的问题是 1 、国资委通过划转c公司的股权后b和c已同级，如果在经济上类似于股权分配的话，国资委需要减少对b 的投资吗。如果需要减少的话应该减少多少股权投资呢（因为对b的投资才 1000 万元），如果不是这样的经济实质的话，国资委可不可以直接持有c的股权 2000 万元而不减少对b公司的投资呢。 2 、如果母公司不是国资委的话，是法人实体的话可不可以直接增加 2000 万的长投（在单体报表）并在合并报表上反映b公司减少股权的事实（因为此经济行为对合并报表是无影响的）

回答人：chenyiwei
如果B的股东为企业（不考虑是政府部门的情形），则该股东（假设为A公司）从B取得C的股权时，借记“长期股权投资——C”2000，贷记“长期股权投资——B”1000（冲减到零为止），差额 1000 贷记投资收益。该事项对A的合并报表无影响。

提问人：jangyanbo 时间：2014-12-09 22:48:16
如果是法人实体的话！我的意思是说b减少长期投资和资本公积，母公司增加长期投资对c并同时增加资本公积 2000 万元。在单体报表中并不较少对b的投资，最后在合并报表中在体现b公司减少长投的事实并是合并报表无变化

回答人：chenyiwei
母公司的个别报表不可能增加资本公积的。这不是母公司与更上层母公司之间的权益性交易。

提问人：jangyanbo 时间：2014-12-09 23:08:00
陈老师我理解这种划转和子公司对母公司增资在经济实质上是一样的（暂不考虑是否有法律上的障碍），虽不是资本性交易，但是如果子公司拿子公司的股权对母公司增资的话，这样的话母公司不就可以借长期投资贷资本公积了吗

回答人：chenyiwei
这只能作为母公司以非货币资产形式收回投资处理，不能看作子公司对母公司的反向投资。

提问人：fushengbin 时间：2014-12-10 10:50:04
A为什么要冲对B的长期投资呢？

回答人：chenyiwei
按照收回投资处理。子公司向母公司无偿划转资产视同母公司从子公司收回投资，收回资产价值超出母公司对该子公司投资成本的部分作为投资收益。

提问人：gwb84 时间：2014-12-11 17:34:09
陈主，A对B的股权投资并没有改变，不应认为是对投资的收回吧？更像是无偿得到了B的某项资产，A确认对C长投 2000 万，确认投资收益 2000 万；B冲减长投，确认损失 2000 万。合并报表不变。

回答人：chenyiwei
B无偿划转资产的交易是基于A是其大股东的特殊关系，因此作为权益性交易处理，A不应确认为当期损失。如果B有足够多的留存收益，经股东会决议也可作为以非货币资产分配股利处理。

提问人：gwb84 时间：2014-12-12 10:53:11
陈主，B是权益性交易，可以理解。但是a冲减对b的股权投资，依新准则的话找不出依据啊，新准则成本法下初始投资的调整提到通过追加投资，而对子公司第一年的分红即使分红隶属投资前年度也直接确认投资收益了，不再冲减投资成本；感觉除非处置股权才会减少成本法的股权投资成本吧。

回答人：chenyiwei
既然有追加资本性投入需增加长期股权投资成本的规定，那么也可能通过从被投资单位收回资产而减少投资成本。部分收回投资与利润分配的界限一般把握是：被投资方有无足够的未分配利润，是否履行法定的分配决议程序等。